臺灣基隆地方法院刑事裁定
109年度聲再字第13號
聲請人即
受判決人    黃智鴻



                    （現於法務部○○○○○○○○○○○執行中）
上列聲請人因毒品危害防制條例案件，對於本院於中華民國106
年3月15日所為之105年度訴字第238號確定判決，聲請再審，本
院裁定如下：
    主  文
再審之聲請駁回。
    理  由
一、聲請意旨略以：查本案員警查獲聲請人之過程，係為了自身
    案件績效，偽裝成女買家與被告對話，告知需要毒品，其內
    容甚為誘導，且該員警無真正購買意願，係為刻意捏造、製
    造證據之手段，係設計被告進行疑似販賣行為，令客觀上呈
    現被告有毒品交易經過之狀態，既全係員警創設（創立假買
    賣）、扮演（假扮女賣家）、純屬虛構（自稱施用過毒品、
    需要毒品），當屬員警單獨虛偽表示意思，故意捏造虛構虛
    偽之事實態樣云云。
二、經查：
(一)按「有罪之判決確定後，有下列情形之一者，為受判決人之
    利益，得聲請再審：一、原判決所憑之證物已證明其為偽造
    或變造者。二、原判決所憑之證言、鑑定或通譯已證明其為
    虛偽者。三、受有罪判決之人，已證明其係被誣告者。四、
    原判決所憑之通常法院或特別法院之裁判已經確定裁判變更
    者。五、參與原判決或前審判決或判決前所行調查之法官，
    或參與偵查或起訴之檢察官，或參與調查犯罪之檢察事務官
    、司法警察官或司法警察，因該案件犯職務上之罪已經證明
    者，或因該案件違法失職已受懲戒處分，足以影響原判決者
    。六、因發現新事實或新證據，單獨或與先前之證據綜合判
    斷，足認受有罪判決之人應受無罪、免訴、免刑或輕於原判
    決所認罪名之判決者」、「第一項第六款之新事實或新證據
    ，指判決確定前已存在或成立而未及調查斟酌，及判決確定
    後始存在或成立之事實、證據」，刑事訴訟法第420條第1項
    、第3項分別定有明文。此因再審制度，係為發現確實之事
    實真相，以實現公平正義，而於案件判決確定之後，另設救
    濟之特別管道，重在糾正原確定判決所認定之事實錯誤，但
    因為防止他人出於惡意或其他目的，利用此方式延宕訴訟，
    有害判決之安定性，故立有嚴格之條件限制。
(二)刑事訴訟法第420條第1項第6款、第3項修正之意旨，不再刻
    意要求受判決人（被告）與事證間關係之新穎性，而著重於
    事證和法院間之關係，亦即祇要事證具有明確性，不管其出
    現係在判決確定之前或之後，亦無論係單獨（例如不在場證
    明、頂替證據、新鑑定報告或方法），或結合先前已經存在
    卷內之各項證據資料，予以綜合判斷，若因此能產生合理之
    懷疑，而有足以推翻原確定判決所認事實之蓋然性，即已該
    當。申言之，各項新、舊證據綜合判斷結果，不以獲致原確
    定判決所認定之犯罪事實，應是不存在或較輕微之確實心證
    為必要，而僅以基於合理、正當之理由，懷疑原已確認之犯
    罪事實並不實在，可能影響判決之結果或本旨為已足。縱然
    如此，不必至鐵定翻案、毫無疑問之程度；但反面言之，倘
    無法產生合理懷疑，不足以動搖原確定判決所認定之事實者
    ，仍非法之所許。至於事證是否符合明確性之法定要件，其
    認定當受客觀存在之經驗法則、論理法則所支配（最高法院
    104 年度台抗字第125號刑事裁定意旨參照）。
(三)又刑事訴訟法第420條第1項第6款規定所指之「新事實」或
    「新證據」，須具有未判斷資料性之「新規性」，即仍須以
    作成確定判決之原審法院未及調查、斟酌者為限；判決確定
    後始存在或成立之事實、證據固不待言，如受判決人提出者
    為判決確定前已存在或成立之事實、證據，但該等事實、證
    據在判決確定前已業由原審法院本於職權或依當事人之聲請
    或提出，在審判程序中詳為調查之提示、辯論，則原審法院
    就該等業經調查斟酌之事實、證據，無論最終在確定判決中
    已本於自由心證論述其取捨判斷之理由；抑或捨棄不採卻未
    敘明其捨棄之理由而有漏未審酌之情事，終究並非修正後新
    增訂刑事訴訟法第420條第3項規定所指「未及調查斟酌」之
    情形，該等事實、證據仍非上開所謂之「新事實」或「新證
    據」（最高法院104 年度台抗字第425 號刑事裁定意旨參照
    ）。通過新規性之審查後，尚須審查證據之「顯著性」，此
    重在證據之證明力，由法院就該新事實或新證據，不論係單
    獨或與先前之證據綜合判斷，須使再審法院對原確定判決認
    定之事實產生合理懷疑，並認足以動搖原確定判決而為有利
    受判決人之蓋然性存在。而該等事實或證據是否足使再審法
    院合理相信足以動搖原有罪之確定判決，而開啟再審程式，
    當受客觀存在的經驗法則、論理法則所支配，並非聲請人任
    憑主觀、片面自作主張，就已完足。因證據之調查，係屬法
    院之職權，而法院就調查證據之結果，本於自由心證之原則
    ，而為斟酌取捨，是證據之證明力如何，係屬法院之職權範
    圍，原確定判決既已就本案相關卷證予以審酌認定，並敘明
    理由，倘其證據之取捨並無違反論理或經驗法則，即難認其
    所為之論斷係屬違法。況採納其中一部分，原即含有摒棄與
    其相異部分之意，此乃證據取捨之當然結果，縱未於判決理
    由內一一說明，亦無漏未斟酌可言，此屬事實審法院取捨證
    據及評價證據證明力等職權行使之結果。如聲請再審之理由
    僅係對原確定判決之認定事實再行爭辯，或對原確定判決採
    證認事職權之適法行使，任意指摘，或對法院依職權取捨證
    據持相異評價，縱法院審酌上開證據，仍無法動搖原確定判
    決之結果者，亦不符合此條款所定提起再審之要件（最高法
    院102年度台抗字第480號裁定、109年度台抗字第263號裁定
    意旨參照）。而依刑事訴訟法第420條第1項第6款之事由聲
    請再審，再審聲請人就具有新事實、新證據之再審事由，負
    有「提出義務」及「說明義務」；提出義務包含提出具體、
    特定事實及證據方法之義務，若僅為單純一己主張或懷疑猜
    測，甚或空泛要求法院自行查證有無該證人或證據之存在，
    當為法所不許。
(四)本院審閱本案全卷，聲請人所指本案員警偵查行為顯為「引
    誘犯罪」，為違法偵查，且係刻意捏造、製造證據，惟本案
    員警佯裝購毒者接近聲請人，僅係提供原即有犯罪意思之聲
    請人落實其犯意之機會，屬於合法偵查手段之「釣魚偵查」
    ，從而，扣案毒品及證人吳正仁、朱０晨等人之證述，均非
    屬引誘或教唆犯罪之違法、不正當手段取得之證據，且聲請
    人本已具有販賣毒品之犯意，與行為人原不具犯罪之故意，
    純因司法警察之設計教唆，始萌生犯意之「創造犯意型之誘
    捕偵查」（即陷害教唆）情形有別，本案員警僅係提供機會
    ，以設計引誘之方式，佯與聲請人交易，使其暴露犯罪事證
    ，再待聲請人至交易地點時因認人為涉犯販賣毒品罪嫌之現
    行犯予以逮捕，是員警前開偵查作為，屬「提供機會型之誘
    捕偵查」（即釣魚偵查），並非法所不許。是抗告人前開關
    於員警違法偵查及逮捕之主張，除有誤會，亦不足以影響原
    確定判決之認定。又通篇（全卷)未見有何「新事實」、「
    新證據」之提出或論述（詳臺灣高等法院109年度抗字第140
    4號刑事卷宗第37至353頁），亦未見有何刑事訴訟法第420
    條第1項第1至5款之事實或證據，是聲請人之再審聲請，與
    刑事訴訟法第420條第1項規定要件不合。聲請人既未提出任
    何足以推翻原確定判決之「新事實」或「新證據」，致本院
    於形式上即無從判斷是否確有此事實或證據存在，堪認聲請
    人並未依法附具確實之證據資料，或指明具體特定之證據方
    法據以聲請再審，揆諸前揭說明，已有違聲請人聲請再審所
    負有之「提出義務」，是此部分再審之聲請，為無理由。
(五)綜上，聲請人上揭聲請意旨提出之所謂新證據，復純係就原
    確定判決證據取捨及證明力判斷職權行使之事項再行爭執，
    或徒憑己意對已經審酌之相關事實再為對己有利之詮釋，亦
    不具備刑事訴訟法第420條第1項第6款所規定之「新證據」
    要件，且所主張之事實亦經原審調查審酌，並無因發現新事
    實或新證據，單獨或與先前之證據綜合判斷，足認受有罪判
    決之人應受無罪、免訴、免刑或輕於原判決所認罪名之判決
    之情形，揆諸前揭說明，本件再審聲請人之再審聲請，為無
    理由，應予駁回。
三、末查，刑事訴訟法關於再審程序，固於109年1月8日增訂第4
    29條之2：「聲請再審之案件，除顯無必要者外，應通知聲
    請人及其代理人到場，並聽取檢察官及受判決人之意見。但
    無正當理由不到場，或陳明不願到場者，不在此限」，然該
    條仍賦予法官確認是否為「顯無必要」之權限，如依聲請意
    旨，從形式上觀察：⑴、聲請顯有理由而應裁定開始再審；⑵
    、或顯無理由而應予駁回（例如提出之事實、證據，一望即
    知係在原確定判決審判中已提出之證據，經法院審酌後捨棄
    不採，而不具備新規性之實質要件，並無疑義者）；⑶、顯
    屬程序上不合法且無可補正（例如聲請已逾法定期間、非屬
    有權聲請再審之人、對尚未確定之判決為聲請、以撤回或法
    院認為無再審理由裁定駁回再審聲請之同一原因事實聲請再
    審等，其程序違背規定已明，而無需再予釐清，且無從命補
    正），均當然無庸依上開規定通知到場聽取意見之必要，庶
    免徒然浪費有限之司法資源（最高法院109年度台抗字第263
    號裁定意旨參照）。本件再審之聲請，並未提出任何新事實
    、新證據，仍屬聲請人不服原判決之判斷，已於前述，並有
    聲請人所提之再審聲請及理由狀附卷可憑，是聲請人之再審
    聲請無理由，應逕予駁回，本院即無通知聲請人到場，並聽
    取聲請人與檢察官意見之必要，以期訴訟經濟而節約司法資
    源。綜上所述，聲請人之聲請為無理由，應予駁回，且裁定
    後，不得更以同一原因聲請再審，併此敘明。　　
據上論斷，應依刑事訴訟法第434條第1項，裁定如主文。　　
中　　華　　民　　國　　110 　年　　4 　　月　　1 　　日
                  刑事第三庭審判長法  官  齊潔
                                  法  官  周霙蘭
                                  法  官  李辛茹
以上正本證明與原本無異。　                              對於本件裁定如有不服，應於收受送達後5日內，向本院提出抗告書狀，敘述抗告之理由，抗告於臺灣高等法院。　
中　　華　　民　　國　　110 　年　　4 　　月　　1 　　日
                                   書記官 陳彥端